臺灣臺南地方法院臺南簡易庭民事判決
110年度南簡字第75號
原      告  花旗(台灣)商業銀行股份有限公司


法定代理人  莫兆鴻  
訴訟代理人  黃麗蓉  
            林錦輝律師
被      告  黃志展  

            黃志旭  

            黃秀娟  

上列當事人間請求撤銷分割繼承登記事件，本院判決如下：
    主      文
原告之訴駁回。
訴訟費用由原告負擔。
    事實及理由
一、原告起訴主張：被告黃志展積欠原告新臺幣（下同）24萬4,
    975元及遲延利息（下稱系爭債權），嗣原告發現如附表所
    示之房地（下稱系爭房地），原係被繼承人黃許寶春所有，
    黃許寶春過世後，系爭房地於民國109年4月30日以分割繼承
    之原因，移轉登記在被告黃志旭名下，被告黃志展不為繼承
    登記之無償行為，使其陷於無資力而有害於原告之系爭債權
    ，爰依民法第244條第1項請求撤銷系爭房地之協議分割之債
    權行為及所有權移轉登記之物權行為，併依同條第4項規定
    請求被告黃志旭塗銷系爭房地之所有權移轉登記。並聲明：
    ㈠被告間就被繼承人黃許寶春所遺之系爭房地於109年4月27
    日所為遺產分割協議之債權行為及於同年4月30日所為登記
    之物權行為應予撤銷；㈡被告黃志旭應將系爭房地於109年4
    月30日因分割繼承所為之所有權移轉登記塗銷。
二、按原告之訴，依其所訴之事實，在法律上顯無理由者，法院
    得不經言詞辯論，逕以判決駁回之，民事訴訟法第249條第2
    項定有明文。次按民事訴訟法第249條第2項所謂原告之訴，
    依其所訴之事實，在法律上顯無理由者，係指依原告於訴狀
    內記載之事實觀之，在法律上顯然不能獲得勝訴之判決者而
    言。若僅因訴狀內不表明證據，致不知原告所訴事實是否真
    實者，即不得謂原告之訴在法律上顯無理由（最高法院62年
    台上字第845號民事判例參照）。
三、查被告積欠原告24萬4,975元及遲延利息，原告係被告之債
    權人等情，有本院102年11月19日102年司執字第105165號債
    權憑證附卷可參（調解卷第19-23頁）。次查，被告之母黃
    許寶春於109年4月11日過世，遺有如附表所示之遺產（下稱
    系爭遺產），由被告3人於109年4月27日協議分割系爭遺產
    ，同意由被告黃志旭繼承全部遺產，並於同年4月30日，以
    分割繼承之原因，將系爭房地移轉登記在被告黃志旭名下等
    情，有系爭房地登記第一類謄本、異動索引、財政部南區國
    稅局遺產稅核定通知書、系爭房地登記申請書、遺產分割協
    議書、繼承系統表、戶籍謄本、除戶謄本（本院卷第33-39
    、43-49、67-73頁），堪認屬實。
四、按債務人所為之無償行為，有害及債權者，債權人得聲請法
    院撤銷之；債權人依第1項或第2項之規定聲請法院撤銷時，
    得並聲請命受益人或轉得人回復原狀，民法第244條第1項、
    第4項本文分別定有明文。次按民法第1164條所定之遺產分
    割，係以整個遺產為一體為分割，並非以遺產中個別之財產
    分割為對象，亦即遺產分割之目的在廢止遺產全部之公同共
    有關係，而非旨在消滅個別財產之公同共有關係，其分割方
    法應對全部遺產整體為之（最高法院97年度台上字第103號
    民事判決意旨參照）。是繼承人分割遺產既應就全部遺產為
    之，債權人就債務人與其他繼承人協議分割所繼承遺產之行
    為，亦應就分割全部遺產之行為撤銷之，不得僅撤銷部分遺
    產之分割協議。查原告提起本件訴訟時，僅將如附表編號1
    、2之房地列入撤銷之標的（調解卷第13頁），經本院於110
    年3月11日以110年度南簡字第75號裁定，命原告補正系爭遺
    產全部並更正訴之聲明，有該裁定在卷可佐（本院卷第55、
    56頁）。嗣原告以110年4月16日之民事訴之追加二狀更正訴
    之聲明（本院卷第97-103頁），請求撤銷被告間就系爭房地
    所為分割遺產協議之債權行為及所有權移轉登記之物權行為
    ，仍未將系爭遺產全部列為撤銷之標的，於法尚有未合，爰
    不經言詞辯論，逕以判決駁回之。
五、據上論結，原告之訴為無理由，依民事訴訟法第249條第2項
    、第78條，判決如主文。 
中　　華　　民　　國　 110　　年　　6　　月　　29 　　日
                  臺南簡易庭  法  官  陳尹捷
以上正本係照原本作成。
如不服本判決，應於判決送達後20日內，向本院提出上訴狀並表
明上訴理由，如於本判決宣示後送達前提起上訴者，應於判決送
達後20日內補提上訴理由書（須附繕本）。
如委任律師提起上訴者，應一併繳納上訴審裁判費。　　　　　
中　　華　　民　　國　　110 　年　　6 　　月　　29　　日
　　　　　　　　　　　　　　　書記官  曾美滋 
附表：                 
編號 被繼承人黃許寶春之遺產  種類 權利範圍  1 臺南市○○區○○段0000地號  土地 全部  2 臺南市○○區○○段0000○號 （門牌號碼：臺南市○○區○○街0巷00號）  房屋 全部  3 臺南市○○區○○段000地號  土地 1/8  4 臺南市○○區○○段000地號  土地 1/8  5 郵局存簿  金錢 894,480元  6 RX5-939號機車  動產